最高法院刑事判決　　　　　　　　　　　　　　　　八十八年度台非字第二一○號
　　上訴人　最高法院檢察署檢察總長
　　被　告　甲○○
右上訴人因被告偽造文書案件，對於臺灣高雄地方法院中華民國八十六年八月十八日
第一審確定判決（八十六年度訴字第一二四○號，起訴案號：臺灣高雄地方法院檢察
署八十六年度偵字第四五三五號），認為違背法令，提起非常上訴，本院判決如左：
　　主  文
原判決關於違背法令部分撤銷。
    理  由
非常上訴理由稱：「按判決不適用法則或適用不當者，為違背法令，刑事訴訟法第三
百七十八條定有明文。本件原判決認定被告於八十五年十一月下旬某日，在高雄市某
咖啡店，明知綽號『阿明』之不詳姓名年籍成年男子所持有之『000000000
』號行動電話，係盜拷自侯詩聰之電話號碼內碼，竟以新臺幣（以下同）一萬八千元
之代價向之購買該行動電話後，基於概括之犯意，意圖為自己不法之利益，連續使用
上開之行動電話，使不知情之電信局行動電話之通信系統陷於錯誤，對於該輸入之電
話號碼予以接收，提供服務，至八十六年二月四日止，共計獲得財產上之利益約五千
元，足生損害予侯詩聰及電信機關，而論被告以刑法第二百十條、第二百十六條及第
三百三十九條第二項之罪，並從重依行使偽造文書罪論處被告罪刑。惟查：依原判決
認定之犯罪事實，被告犯罪時間係在八十五年二月五日電信法頒布施行之後，被告使
用盜拷自他人行動電話之序號、內碼等資料於所持行動電話手機之行為，應係犯電信
法第五十六條第一項意圖為自己不法之利益以無線方法盜用他人電信設備通信罪，其
持以行使他人燒錄案外人侯詩聰之行動電話之序號及內碼入其所持之行動電話機之行
為，乃行使偽造私文書，係犯刑法第二百二十條、第二百十六條、第二百十條之行使
偽造準私文書罪，被告本件盜打行動電話，應係一行為同時觸犯上開二罪名，屬想像
競合犯，應從重之行使偽造準私文書罪論處，被告多次盜打，並應論以連續犯，而被
告詐得免繳電信通信費用之不法利益之詐欺得利行為，亦屬電信法第五十六條第一項
之處罰範圍，依特別法優於普通法之原則，應不另論刑法詐欺得利罪，乃原判決漏未
論被告電信法第五十六條第一項之罪責，行使偽造私文書罪部分又漏未論以連續犯，
復另誤論被告連續詐欺得利罪，揆諸首開說明，原判決顯有判決不適用法則及適用法
則不當之違法。案經確定，爰依刑事訴訟法第四百四十一條、第四百四十三條提起非
常上訴，以資糾正。」等語。
本院按判決不適用法則或適用不當者，為違背法令，刑事訴訟法第三百七十八條定有
明文。又按行動電話手機之電子序號及內碼，係手機製造廠商及行動電話通信業者始
有權製作，將之輸錄於行動電話手機之電腦電磁紀錄內，供行動電話通信業者之電腦
網路交換控制中心比對查核，以決定是否准許該手機使用者通信之用，合於永續狀態
中表示一定用意證明之刑法文書概念，自屬刑法第二百二十條第二項（修正前第二百
二十條）、第二百十條之準私文書；故盜拷他人行動電話之序號、內碼，自構成刑法
第二百二十條第二項（修正前第二百二十條）、第二百十條之偽造準私文書罪，而行
使（盜打）此經盜拷他人行動電話之序號、內碼之行動電話手機者，則觸犯刑法第二
百十六條、第二百二十條第二項（修正前第二百二十條）、第二百十條之行使偽造準
私文書罪。又電信法第五十六條第一項之罪，以意圖為自己或第三人不法之利益，使
用有線、無線或其他電磁方式，盜接或盜用他人電信設備通信者為要件，此罪乃刑法
第三百三十九條第二項詐欺得利罪之特別法，依特別法優於普通法之原則，自毋庸再
論以刑法第三百三十九條第二項之詐欺得利罪；而盜拷他人行動電話之序號、內碼等
資料於另一行動電話手機後，進而盜打（行使）者，除犯行使偽造準私文書罪外，亦
同時觸犯電信法第五十六條第一項之罪，即盜拷（偽造）後之盜打（行使）行為，屬
一行為同時觸犯上開二罪名之想像競合犯，應從一重依行使偽造準私文書罪處斷。本
件原判決認定被告甲○○於民國八十五年十一月下旬某日，在高雄市某咖啡店，明知
綽號「阿明」之不詳姓名年籍成年男子所持有之「000000000」號行動電話
，係盜拷自侯詩聰之行動電話內碼，竟以一萬八千元之代價向之購買該行動電話後，
基於概括之犯意，意圖為自己不法之利益，連續使用上開之行動電話，使不知情之電
信局行動電話之通信系統陷於錯誤，對於該輸入之電話號碼予以接收，提供服務，至
八十六年二月四日止，共計獲得財產上之利益約五千元，足生損害於侯詩聰及電信機
關，嗣於八十六年二月四日上午十一時四十五分許，為警查獲等情；而適用刑法第二
百十條、第二百十六條、第三百三十九條第二項、第一項、第五十五條、第四十七條
、第三十八條第一項第二款，罰金罰鍰提高標準條例第一條前段，從一重論處被告行
使偽造私文書（累犯）罪刑。然被告使用盜拷自他人行動電話之內碼於所持行動電話
手機之行為，係犯電信法第五十六條第一項之以無線方式盜用他人電信設備通信得利
罪，及修正前刑法第二百二十條、第二百十六條、第二百十條之行使偽造準私文書罪
，被告以一盜打行動電話行為，係同時觸犯上開二罪名，屬想像競合犯，應從一重依
行使偽造準私文書罪處斷；又其以概括犯意，連續多次盜打（行使）經盜拷之行動電
話，應論以連續犯。乃原判決竟誤論以刑法第三百三十九條第二項之詐欺得利罪，而
漏論電信法第五十六條第一項之罪，已有判決適用法則不當之違法；又原判決既認被
告基於概括之犯意，意圖為自己不法之利益，連續使用上開之行動電話，卻漏論連續
犯，亦有判決不適用法則之違誤。案經確定，非常上訴意旨執以指摘，洵有理由，惟
原判決尚非不利於被告，應由本院將原判決關於違背法令部分撤銷，以資糾正。
據上論結，應依刑事訴訟法第四百四十七條第一項第一款前段，判決如主文。
中      華      民      國    八十八    年      七      月    二十九    日
                              最高法院刑事第十一庭
                                  審判長法官  陳  炳  煌
                                        法官  陳  正  庸
                                        法官  陳  世  雄
                                        法官  陳  東  誥
                                        法官  張  春  福
      右正本證明與原本無異
                                              書  記  官
中      華      民      國    八十八    年      八      月      四      日
